臺灣高等法院臺中分院刑事判決　　　　 95年度上易字第577號
上　訴　人　台灣台中地方法院檢察署檢察官
上　訴　人
即　被　告　丁○○
選任辯護人　林文成律師
被　　　告　丙○○
被　　　告　戊○○
上列上訴人因傷害等案件，不服臺灣臺中地方法院94年度易字第
1619號中華民國95年3月21日第一審判決（起訴案號：臺灣臺中
地方法院檢察署94年度調偵字第190號），提起上訴，本院判決
如下：
    主  文
原判決關於丁○○公然侮辱部分撤銷。
丁○○公然侮辱人，科罰金銀元玖佰元，如易服勞役，以新台幣
壹仟元折算壹日。
其餘上訴均駁回。
    事實及理由
一、本案經本院審理結果，認除後述部分外，其餘第一審判決所
    記載之事實、證據、理由及關於被告丁○○部分之量刑均無
    不當，茲引用第一審判決書記載之事實、證據及理由（如附
    件）。
二、被告丁○○雖辯稱：告訴人乙○○所提診斷書記載之傷害，
    可疑係刮痧後之痕跡等語，經本院送請法務部法醫研究所鑑
    定結果，研判乙○○之右胸及右上臂挫傷甚為輕微，較支持
    為推擠之間之碰觸或抓痕，且均為單一碰觸狀，無法認定為
    刮痧痕，有該所鑑定書附卷可稽，被告丁○○辯稱該傷係刮
    沙痕等語，不可採信。又被告丁○○請求將告訴人所提錄音
    帶送請鑑驗有無毆打之動作聲云云，然被告丁○○傷害部分
    ，有上開引用之第一審判決所載理由已足堪認定，且該錄音
    曾經原審送請鑑驗，已認其背景聲音複雜，有法務部調查局
    鑑定報告書可按（見原審卷第八七頁），本院認此部分已無
    鑑驗必要；另公訴人依告訴人以原審諭知被告丙○○、戊○○誣告部分無罪有誤為由而提起上訴，但此部分未經檢察官
    起訴，且被告丙○○、戊○○遭起訴部分既經判處無罪，此
    部分與起訴部分亦無裁判上一罪關係，本院無從審判，公訴
    人此部分上訴所指，顯無所據，均附此敘明。
三、比較新舊法部分：
（一）查本件被告丁○○所犯刑法第三百零九條第一項、第二百
      七十七條第一項之規定，法定刑中得科罰金刑，而被告行
      為後，九十四年二月二日修正公布之刑法業於九十五年七
      月一日施行，其中刑法第三十三條第五款關於主刑罰金已
      修正為：「罰金：新台幣一千元以上，以百元計算。」與
      修正前之規定：「罰金：（銀元）一元以上。」之規定相
      較，修正後關於罰金刑之法定範圍顯已提高，應以行為時
      之規定有利於被告，應依修正後刑法第二條第一項前段之
      規定，適用行為時之法律，即本件應依新修正刑法第二條
      第一項前段，適用行為時之修正前刑法第三十三條第五款
      有關於罰金之規定。
（二）被告丁○○行為後，刑法第四十一條第一項前段已修正為
      ：「犯最重本刑為五年以下有期徒刑以下之刑之罪，而受
      六個月以下有期徒刑或拘役之宣告者，得以新臺幣一千元
      、二千元或三千元折算一日，易科罰金。」與修正前之規
      定：「犯最重本刑為五年以下有期徒刑以下之刑之罪，而
　　　受六個月以下有期徒刑或拘役之宣告，因身體、教育、職
　　　業、家庭之關係或其他正當事由，執行顯有困難者，得以
  　　（銀元）一元以上三元以下折算一日，易科罰金。」又被
    　告行為時之易科罰金折算標準，修正前罰金罰鍰提高標準
      條例第二條（現已刪除）規定，就其原定數額提高為一百
      倍折算一日，則本件被告行為時之易科罰金折算標準，應
      以銀元三百元折算一日，經折算為新臺幣後，應以新臺幣
      九百元折算為一日。經比較修正前後之易科罰金折算標準
      ，以修正前之規定，較有利於被告，則應依刑法第二條第
      一項前段，適用修正前刑法第四十一條第一項前段、及刪
      除前罰金罰鍰提高標準條例第二條規定，定其折算標準。
（三）被告丁○○行為後，上開修正後刑法第四十二條第三項前
      段規定：「易服勞役以新台幣一仟元、二仟元或三仟元折
      算一日。」與修正前之刑法第四十二條第二項前段規定：
      「易服勞役以（銀元）一元以上三元以下折算1日。」又
      被告行為時之易服勞役折算標準，業據修正前罰金罰鍰提
      高標準條例第二條前段規定，就其原定數額提高為一百倍
      折算1日，則被告行為時之易服勞役折算標準，應以銀元
      三百折算一日，即新台幣九百元折算一日。比較修正前後
      之易服勞役折算標準，以修正後之規定，較有利於被告，
      則應依刑法第二條第一項後段規定，適用修正後之刑法第
      四十二條第三項前段規定，定其折算標準。
四、原審對被告丁○○就公然侮辱部分論罪科刑，固非無見，惟
    查：原審未及比較新舊刑法規定，以定其罰金易服勞役標準
    ，致此部分適用法律有所違誤。上訴人即被告丁○○在本院
    未提出其他有利之證據及辯解，逕指摘原判決不當，雖無理
    由，惟原判決既有上述可議之處，仍屬無可維持，本院應將
    原判決關於此部分撤銷改判。爰審酌被告丁○○前均無不法
    前科紀錄，此有臺灣高等法院被告前案紀錄表可查，其因陳
    致先探視問題，而與告訴人乙○○素有糾葛，案發時又因探
    視地點上之認知差距，一時出於氣憤，方為本件公然侮辱犯
    行，犯罪情節尚非重大，及對告訴人名譽所造成之戕害，兼
    衡酌被告丁○○犯罪後雖欲與告訴人乙○○和解，並勸使被
    告丙○○、戊○○撤回對被告乙○○關於毀損部分之告訴，
    主動表示善意，惟因告訴人乙○○不願意，致未能達成和解
    ，暨其犯罪後態度等一切情狀，此部分量處如主文第二項所
    示之刑，並諭知易服勞役之折算標準。
五、另就被告丁○○傷害部分，以往實務見解，認原判決未及比
    較適用新舊法時，上訴後，雖比較結果以舊法有利於行為人
    ，而原判決別無其他撤銷事由，仍應由本院以此為由撤銷改
    判。惟修正後之規定係以適用行為時法為原則，因此原判決
    雖未及比較適用，然上訴本院後，經比較新舊法，行為後之
    法律並非較有利於行為人，仍應適用行為時法，則原判決適
    用行為時法即無不當，自不構成撤銷之事由。經核原審就被
    告丁○○傷害部分認事用法均無不合，其量刑亦屬妥適，被
    告丁○○此部分之上訴，為無理由，應予駁回。
六、被告丙○○被訴公然侮辱及被告廖必華被訴傷害部分，均查
    無積極證據足資認定公訴人所指該被告二人之犯行，公訴意
    旨所舉之各項證據，均不足以使本院達到超越合理懷疑之有
    罪確信，揆諸上開說明，自應為無罪之諭知。原審經過詳查
    ，以該被告二人之犯罪不能證明，因而為無罪之諭知，經核
    並無違誤，檢察官此部分上訴意旨，仍執前情指摘原判決不
    當，為無理由，應予駁回其上訴。
據上論結，應依刑事訴訟法第三百六十八條、第三百六十九條第
一項前段、第三百六十四條、第三百七十三條，刑法第二條第一
項前、後段、修正前第三十三條第五款、修正後第四十二條第三
項，判決如主文。
本案經檢察官甲○○到庭執行職務。
中　　華　　民　　國　　96　　年　　1 　　月　　23　　日
            刑事第九庭  審判長法　官　陳  筱  珮
                              法　官　康  應  龍
                              法　官　余  仕  明
上列正本證明與原本無異。
不得上訴。
                              書記官  林  玉  惠
中　　華　　民　　國　　96　　年　　1  　　月　 24　  日
